臺灣高等法院民事判決　　　　　　　　 94年度重上字第280號
上　訴　人
即被上訴人　乙○○
　　　　　　丙○○
共　　　同
訴訟代理人　陳恂如律師
被 上 訴人
即 上 訴人　甲○○
訴訟代理人　倪子修律師
上列當事人間請求返還不當得利事件，上訴人對於中華民國94年
3月31日臺灣臺北地方法院92年度重訴字第1253號第一審判決提
起上訴，經本院於94年11月15日言詞辯論終結，判決如下：
    主  文
兩造上訴均駁回。
第二審訴訟費用由兩造各自負擔。
      事實及理由
壹、程序部分：
一、按「訴狀送達後，原告不得將原訴變更或追加他訴。但有下
    列各款情形之一者，不在此限：．．．二、請求之基礎事實
    同一者。三、擴張或減縮應受判決事項之聲明者」、「不變
    更訴訟標的，而補充或更正事實上或法律上之陳述者，非為
    訴之變更或追加。」民事訴訟法第255條第1項第2款、第3款
    、第256條分別定有明文。
二、查上訴人即被上訴人乙○○、丙○○（下稱乙○○、丙○
    ○）於原審92年5月14日起訴時係聲明：「被告應給付原告
    每人各5,009,824元，及自起訴狀繕本送達之翌日起（即92
    年5月23日）至清償日止，按年息百分之5計算之利息。」（
    見原審北調字卷第4頁參照）。嗣於93年12月27日具狀變更
    其先、備位聲明之順序為：「一、先位聲明：被告應給付原
    告每人各5,337,880元，及其中各5,009,822 元自起訴狀繕
    本送達之翌日起（即92年5月23日），其餘每人各326,058元
    自93年8月23日擴張請求狀繕本送達之翌日起，均至清償日
    止，按年息百分之5計算之利息。二、備位聲明：(一)被告應
    給付原告每人各555,374元5角，及其中229,31 6元5角自起
    訴狀繕本送達之翌日起（即92年5月23日），其餘326,058元
    自93年8月23日擴張請求狀繕本送達之翌日起，均至清償日
    止，按年息百分之5計算之利息。(二)被告應返還原告如附表
    １所示之之股票。如依附表２所列被告變賣股票時之售價與
    將來給付時台灣證券交易所當日掛牌收盤價有跌落時，並應
    各補償原告該跌價損失。(三)前項給付關於前段之股票部分如
    將來執行不能時，除應依執行不能當日台灣證券交易所掛牌
    收盤價折付新臺幣外，倘折付之金額各低於5,009,822元者
    ，並應各補償該跌價損失。」（見原審重訴字第2卷第22頁
    、第3卷第21、22頁）。乙○○、丙○○所為係擴張應受判
    決事項之聲明，並定聲明之先後順序，請求之基礎事實同一
    ，訴訟標的亦無變更，核與首揭規定相符，應予准許。
三、又乙○○、丙○○起訴時主張「共同委任」被上訴人即上訴
    人甲○○（下稱甲○○）以其名義設立帳戶購買及操作股票
    ，嗣補充委任之真意在於借用甲○○之名義購買及操作股票
    ，為借名契約，係屬不變更訴訟標的，而補充或更正事實上
    或法律上之陳述者，核與首揭規定相符，亦應准許之。
貳、實體部分：
一、本件乙○○、丙○○主張：
(一)先位之訴部分：乙○○、丙○○為從事證券交易，借用其獨
    子甲○○之名義，於民國（下同）84年2月24日在當時日富
    證券股份有限公司（現已更名為日盛證券股份有限公司南京
    分公司，下稱「日盛證券南京分公司」）開立原帳號為
    00000000000號（嗣變更帳號為116I－0000000號）之證券集
    中保管帳戶（下稱系爭證券集保帳戶）；復於84年2月25日
    ，再借用甲○○名義，於當時寶島商業銀行（現已更名為日
    盛國際商業銀行股份有限公司松江分行，下稱「日盛銀行松
    江分行」）開立帳號為000- 00-00000 0-0-00號之活期儲蓄
    存款帳戶（下稱系爭活儲存款帳戶），供股款交割之用。而
    上開證券集中保管帳戶及活期儲蓄存款帳戶內之股票、存款
    ，均為乙○○、丙○○共有，所有交易及款項進出，悉由彼
    等親自處理，存摺、甲○○名義之印鑑及印章，亦均由彼等
    保管使用，詎甲○○先後於91年5月7日、5月14日，向日盛
    銀行松江分行及日盛證券南京分公司謊報遺失存摺、印鑑，
    並辦理補發存摺、變更印鑑後，即以轉帳方式自上開活期儲
    蓄存款帳戶領取現金458,633元，且自91年5月14起至同年11
    月26日止，陸續出售上開證券集中保管帳戶內之華南金融控
    股股份有限公司（下稱華南金控）股票12,000股、錸德科技
    股票有限公司（下稱錸德科技）股票190,000股及華興電子
    工業股份有限公司（下稱華興電子）股票157,000股，總計
    得款9,561,015元。甲○○又於91年5月10日以遭盜領上開活
    期儲蓄存款帳戶存款600,000元為由，訴請日盛國際商業銀
    行股份有限公司（下稱日盛銀行）返還寄託物，獲勝訴判決
    後據以強制執行，日盛銀行松江分行即以乙○○、丙○○於
    該銀行所共有，而以丙○○名義開立之活儲存款652,116 元
    為抵銷，致乙○○、丙○○受有同額之金錢損失。以上甲○
    ○得款計10,671,759元，爰依借名契約類推適用民法第541
    條規定、兩造間借名契約終止後之不當得利返還請求權及侵
    權行為之法律關係起訴，請求甲○○各返還上開得款金額
    1/2即5,335,880元及法定遲延利息予乙○○、丙○○兩人。
(二)備位之訴部分：系爭股票及存款均為乙○○、丙○○所有，
    彼等否認贈與甲○○，況系爭案件起訴一年後，甲○○始改
    稱「贈與」，顯然前後矛盾，且甲○○就贈與事實，迄未舉
    證以實其說，自無可取。縱認兩造間為贈與之法律關係，亦
    屬附扶養義務之贈與，甲○○從未照顧乙○○、丙○○生活
    ，忘卻養育恩惠，依民法第416條第1項第1款規定，乙○○
    、丙○○得撤銷贈與，茲以準備狀繕本之送達，為撤銷贈與
    之意思表示，依民法第419條規定，乙○○、丙○○亦得請
    求甲○○返還渠上述所得款項。
(三)原審判決甲○○給付乙○○、丙○○各5,009,824元，及自
    93年9月3日起至清償日止，按年息5%計算之利息並為准、免
    假執行之宣告。而駁回甲○○其餘之請求。兩造分別就其敗
    訴部分提起上訴。乙○○、丙○○於本院上訴聲明：(一)原判
    決關於駁回乙○○、丙○○其餘之訴及其餘假執行之聲請暨
    命乙○○、丙○○負擔訴訟費用之裁判均廢棄。(二)上廢棄部
    分，甲○○應給付乙○○、丙○○每人各322,885元。(三)乙
    ○○、丙○○願供擔保請宣告假執行。答辯聲明：甲○○之
    上訴駁回。
二、甲○○則以：
(一)錸德科技、華興電子股票，均在該二家公司股票上市上櫃前
    ，由乙○○出資以甲○○名義認購為贈與，並為該公司原始
    股東，歷年有關上開股票之營利所得，均由甲○○自行繳納
    ，乙○○、丙○○主張上開股票為其所有，與事實不符。又
    乙○○、丙○○及胞姊李安琪，雖認購該二家公司股票，惟
    均晚於甲○○，足證上開股票係乙○○、丙○○所贈與，否
    則乙○○、丙○○以其自己名義認購即可，何須借用甲○○
    名義認購？兩造為父母子女關係，依一般社會通念，父母贈
    與子女財產，多未訂立書面契約，乙○○、丙○○主張甲○
    ○應就兩造間贈與契約之存在舉證，為顯失公平，亦與一般
    社會現實有違。另甲○○為因應錸德科技股票於85年上市交
    易後所可能產生之買賣交易，於84年2月間在日盛證券南京
    分公司及日盛銀行松江分行辦理開戶，開戶後甲○○概括委
    任乙○○、丙○○處理買賣事宜，包括交割及所需交割款之
    存提，均由上開帳戶進出，非如乙○○、丙○○所稱上開帳
    戶係其借名開立，甲○○領取自己名義帳戶內之金錢，自無
    成立侵占可言，另借名契約係無名契約，雖不以訂立書面為
    必要，但仍應符合一般契約之成立要件，乙○○、丙○○始
    終無法具體指述其係於何時、何地與甲○○達成借名契約之
    合意，是彼等主張兩造間有借名之合意，自不足採，依遺產
    及贈與稅法第3條第1項、第4條第2項及第5條第3款規定，以
    自己之資金，無償為他人購置財產者，其資金應以「贈與」
    論。退步言之，因甲○○所受領華興電子、錸德科技股票並
    非金錢，若乙○○、丙○○主張為真，依民法第213規定，
    甲○○僅須返還上開數量種類相同之股票，或起訴當時該等
    數量股票之市價即可，是乙○○、丙○○請求甲○○返還金
    錢，於法不合；縱認甲○○應返還乙○○、丙○○金錢，惟
    彼等不以自己本身之名義認購買賣股票，其本身亦無任何無
    法以自己名義認購交易股票之原因，卻任意以甲○○名義認
    購股票，而擴大其自身之經濟範圍，於購入股票後，亦聽任
    甲○○將股票變賣而不予制止，是乙○○、丙○○就本件損
    害之發生或擴大，不可謂無過失，本件損害賠償額，亦應予
    以減輕或免除。又甲○○縱有冒領存款，並非侵害乙○○、
    丙○○之人格權，不得依民法第416條第1項第1款規定撤銷
    贈與，況直系血親尊親屬受扶養之權利，以不能維持生活為
    要件，乙○○、丙○○並無不能維持生活之情，故彼等主張
    甲○○未盡扶養義務，其得撤銷本件附扶養義務之贈與，即
    屬無據。況乙○○、丙○○知悉其得撤銷贈與之原因，已逾
    一年，依民法第416條第2項規定，已不得撤銷等語置辯。
(二)於本院上訴聲明：(一)原判決不利於甲○○部分廢棄。(二)上廢
    棄部分，乙○○、丙○○在第一審之訴及假執行之聲請均駁
    回。答辯聲明：(一)乙○○、丙○○之上訴駁回。(二)如獲不利
    判決時，甲○○願供擔保請准院宣告免予假執行。
三、兩造不爭執之事項：
(一)日盛銀行松江分行之系爭活儲存款帳戶，以及日盛證券南京
    分公司之系爭證券集保帳戶，均由乙○○、丙○○以甲○○
    名義，分別於84年2月25日、2月24日開立，上開二帳戶之設
    立、存款、提款、及股票交易均由乙○○、丙○○辦理操作
    。
(二)系爭活儲存款帳戶內之款項，及購買華南金控12,000股、錸
    德科技190,000股及華興電子157,000股等公司股票之資金，
    均由乙○○、丙○○出資存入及購買。
(三)日盛證券股份有限公司92年8月29日（92）日證管字第683號
    函所附系爭證券集保帳戶自84年2月27日起至91年11月22日
    止之買賣對帳單明細為真正。
(四)台證綜合證券股份有限公司93年3月23日（93）台證代股字
    第057號函為真正。
    以上事實，為兩造所不爭執（見原審重訴字第1卷第9、57、
    201頁、第2卷第14、15頁、第3卷第8頁），並有證卷存摺、
    交易明細、活期儲蓄存摺、證券交易明細（見原審北調字卷
    第6至10頁）、日盛證券股份有限公司92年8月29日（92）日
    證管字第683號函 (見原審重訴字第1卷第17至25頁)、台證
    綜合證券股份有限公司93年3月23日（93）台證代股字第057
    號函 (見原審重訴字第1卷第196、197頁)在卷可稽，自堪信
    為真。
四、兩造爭執之點：
(一)兩造間之法律關係為借名契約或贈與契約？
(二)本件應返還股票變賣後之金錢，抑或返還系爭股票？
(三)乙○○、丙○○就本件損害發生，有無「與有過失」之責？
(四)丙○○遭日盛銀行行使抵銷權所扣抵之645,770元，可否請
    求甲○○返還？
五、關於兩造間之法律關係為借名契約或贈與契約：
(一)按「當事人主張有利於己之事實者，就其事實有舉證之責任
    」，民事訴訟法第277條第1項定有明文。系爭存款及股票為
    乙○○、丙○○出資，以甲○○名義開設帳戶，上開二帳戶
    之設立、存款、提款、及股票交易均由乙○○、丙○○辦理
    操作之事實，已如上述，故甲○○就其抗辯該等存款及股票
    為乙○○、丙○○贈與之有利事實，自應負舉證責任。
(二)經查系爭活儲存款帳戶之印鑑、存摺均由丙○○保管，並由
    丙○○自行書立存、提款條交付職員張芷陵或廖秀春存摺、
    印鑑及現金至銀行辦理存、提款，且帳戶下單、交割均由丙
    ○○本人為之，甲○○從未交辦該等事項，亦無保管印鑑及
    印章，或交待至銀行辦理存款、提款及所有資金帳戶，乙○
    ○、丙○○為所有人等情，業經證人即齊美公司職員張芷陵
    、廖秀春於原審證述無訛（見原審重訴字第1卷第50頁至第
    55 頁）。證人楊淑茵即日盛銀行松江分行承辦襄理復於原
    審證稱：系爭活儲存款帳戶之存、提款，係由乙○○之公司
    職員廖秀春來辦理，沒有看過甲○○辦理存、提款等語（見
    原審重訴字第1卷第55頁至第57頁）；證人余日中即日盛證
    券南京分公司營業員亦於原審證稱：系爭證券集保帳戶之戶
    名為甲○○，在91年5月以前，系爭證券集保帳戶均由丙○
    ○自行交易，丙○○出國前曾告知伊甲○○會來交易，丙○
    ○出國期間，甲○○曾交易一、兩次，丙○○回國後，伊曾
    向其報告甲○○交易之內容，且丙○○交代其已回國不能再
    由其他人使用系爭證券集保帳戶交易等語（見原審重訴字第
    1卷第44頁至第45頁）。又系爭開戶銀行之經理楊義雄於原
    審結證：本件銀行帳戶開戶時，乙○○、丙○○即言明使用
    甲○○名義等語 (見原審重訴字第1卷第39頁)，足證系爭活
    儲存款帳戶及證券集保帳戶之存摺、印鑑，向來均由丙○○
    保管，且有權指示證券營業員進行股票買賣交易者為乙○○
    、丙○○，並非甲○○，乙○○、丙○○並得就該二帳戶自
    由存、提款，有完全之管理、處分權，與贈與契約，贈與人
    於贈與後，贈與財產之使用、收益及處分權均歸屬於受贈人
    者，顯不相同。
(三)又系爭活儲存款帳戶自84年2月24日啟用時起迄91年5月間，
    存、提款及股票買賣次數，交易頻繁，高達數百筆以上，金
    額小至二千餘元、多者達數十萬元，甚至上百萬元，股票少
    則一千股，多則十餘萬股，進進出出買賣次數眾多，有系爭
    活儲存款及股票帳戶自84年2月25日起至92年6月30日止之交
    易明細資料在卷可佐（見原審重訴字第1卷第100頁至第111
    頁、第113頁至第128頁、第153頁至第155頁），與一般贈與
    ，財產移轉後，即由受贈人取得處分之權利，並無反覆由贈
    與人對該財產接續不斷為贈與、取回之理，況交易之金額少
    則二千餘元，多則百餘萬元，亦與一般贈與之情形迴異。
(四)至於系爭華興電子、錸德科技股票，均係乙○○、丙○○於
    該公司股票上市上櫃前借用甲○○名義購買之事實，為兩造
    所不爭執，已如上述，則乙○○、丙○○當時所拿為現股，
    俟股票正式上市、上櫃後，要在股票市場交易買賣，當然必
    須存入證券公司證券集保戶內操作，此乃操作證券交易之正
    常程序，甲○○徒以乙○○、丙○○購買現股在先，再存入
    本件證券帳戶，即屬「贈與」且指摘原法院判決不當，殊屬
    無據。至乙○○、丙○○是否以自己名義購買、有無借用女
    兒李安琪名義購買，則為操作股票方法，甲○○率謂本件股
    票係「贈與」云云，即無可採。
(五)又按「原告對於自己主張之事實已盡證明之責後，被告對其
    主張，如抗辯其不實並提出反對之主張者，則被告對其反對
    之主張，亦應負證明之責，此為舉證責任分擔之原則。」 (
    最高法院18年度上字第2855號判例意旨參照)，再按遺產及
    贈與稅法第3條第1項、第4條第2項及第5條第3款規定，以自
    己之資金，無償為他人購置財產者，其資金應以贈與論，乃
    為課徵該資金之贈與稅，並非兩造間之法律關係一律視為贈
    與，別無其他法律關係。而乙○○、丙○○就本件為借名契
    約而非贈與契約之事實，已盡舉證責任，業如上述，則甲○
    ○主張兩造間有贈與契約關係，自應負舉證之責，惟甲○○
    對於兩造間存有贈與契約關係，均未能舉證以實其說，徒以
    乙○○、丙○○係以甲○○名義開立系爭活儲帳戶及證券集
    保帳戶之事實，空言主張兩造間有贈與契約關係云云，自屬
    無據，顯無足取。
(六)綜上所述，乙○○、丙○○主張其等係借用甲○○名義開立
    系爭活儲存款帳戶及證券集保帳戶，兩造間之法律關係為借
    名契約等語，應可採信，甲○○抗辯兩造間之法律關係為贈
    與云云，與事實不符，難以採信。
六、關於本件應返還股票變賣後之金錢，抑或返還系爭股票？
(一)按借名契約，法律上並無規定，其性質上與委任契約相同，
    自應類推適用委任之規定。又乙○○、丙○○已於92年5月
    14日以起訴狀繕本之送達為終止系爭活儲存款及證券帳戶委
    任關係之表示，則應類推適用民法第541條第1項規定「受任
    人因處理委任事務，所收取之金錢、物品及孳息，應交付於
    委任人」。
(二)查系爭活儲帳戶甲○○於91年5月7日以印章遺失為名，申請
    原印章作廢，有乙○○、丙○○提出之作廢印鑑卡一份在卷
    可憑（見原審重訴字第1卷第59頁），乙○○、丙○○於91
    年5月10日提領60萬元後（原法院另案訴訟，詳後述），存
    款餘額為458,633元（見原審重訴字第1卷第109 頁），此為
    乙○○、丙○○借用甲○○名義之存款餘額，借名契約既經
    終止，甲○○自應交付該帳戶內之餘額458,633 元於乙○○
    、丙○○。
(三)又系爭證券集保帳戶內之華南金控12,000股、錸德科技190,
    000股及華興電子157,000股為乙○○、丙○○所有，自91年
    5月16日至91年11月22日止，該期間內甲○○賣出上開股票
    所得之價金合計為9,561,015元，有日盛證券公司有價證券
    買賣對帳單1份在卷可查（見原審重訴字第1卷第25頁），甲
    ○○並已將上開款項全部提領，亦為甲○○所是認，本件兩
    造間既係借名契約，系爭股票款項仍為乙○○、丙○○所有
    ，甲○○擅將上開款項侵占入己，自屬侵權行為，從而乙○
    ○、丙○○依民法第184條規定請求甲○○賠償其損害，及
    依借名契約類推適用民法第541條第1項規定，請求甲○○將
    賣出上開股票所得之價金共9,561,015元交付於乙○○、丙
    ○○，核無不合，應准許之。
七、關於乙○○、丙○○就本件損害發生，有無「與有過失」之
    責？
    按過失相抵原則，須被害人對於賠償義務人請求賠償損害時
    ，因被害人之行為，與賠償義務人之行為，為損害之共同原
    因，且須被害人於其行為亦有過失，始有適用。本件乙○○
    、丙○○不以自己名義，而以甲○○名義買賣股票，係屬借
    名契約關係，已如上述，核與甲○○變賣系爭帳戶內之股票
    致乙○○、丙○○受有損害，並非損害之共同原因，自無過
    失相抵之適用，甲○○主張乙○○、丙○○對於本件之損害
    與有過失，自屬無據。
八、關於丙○○遭日盛銀行行使抵銷權所扣抵之645,770元，可
    否請求甲○○返還？
(一)乙○○、丙○○主張甲○○以乙○○、丙○○於91年5月10
    日盜領系爭活儲存款帳戶之存款60萬元為由，訴請日盛國際
    商業銀行股份有限公司返還寄託物，甲○○獲勝訴判決後據
    以強制執行（本院93年度上易字第187號），日盛銀行松江
    分行即以乙○○、丙○○2人在該行共有，另以丙○○名義
    開立之活儲存款652,116元為抵銷，致乙○○、丙○○受有
    同額之金錢損失，依借名契約類推適用民法第541條規定、
    不當得利及侵權行為之法律關係，甲○○就乙○○、丙○○
    上開存款損失亦應負責云云。
(二)惟查甲○○係本於另案民事勝訴確定判決而受領日盛國際商
    業銀行股份有限公司之給付，並非基於兩造間「借名契約」
    之法律關係，自無類推適用民法第541條規定之餘地；又日
    盛國際商業銀行股份有限公司係依勝訴確定判決履行對甲○
    ○之給付義務，甲○○亦無不當得利之可言，且乙○○、丙
    ○○所受上開存款損失，係由於日盛銀行松江分行對其行使
    抵銷權，與甲○○自日盛國際商業銀行股份有限公司受領給
    付，並非基於同一原因事實，凡此均與不當得利之構成要件
    不符。再者，對乙○○、丙○○主張抵銷存款之人為日盛銀
    行松江分行，甲○○並無何因故意或過失不法侵害乙○○、
    丙○○上開存款之行為存在，自不負侵權行為損害賠償責任
    。從而丙○○以其遭日盛銀行行使抵銷權所扣抵之645,770
    元為由，請求甲○○返還上開款項，於法無據。
九、綜上所述，乙○○、丙○○依借名契約類推適用民法第541
    條委任之規定，請求甲○○交付系爭活儲帳戶截至91年5月
    10日止之存款餘額458,633元，以及甲○○變賣系爭股票所
    得之價金9,561,015元，即屬有據，逾此部分之請求，為無
    理由。末按，數人有同一債權，其給付可分，各債權人因而
    平均分享其債權之多數主體債權型態，是為可分之債。本件
    乙○○、丙○○借用甲○○之名義開立系爭活儲存款帳戶及
    證券集保帳戶，並共同出資存款、買賣有價證券，屬可分之
    債。乙○○、丙○○請求甲○○給付乙○○、丙○○各5,00
    9,824元，及均自起訴狀繕本送達甲○○之翌日即92年5月23
    日起至清償日止，按年息百分之5計算之利息，為有理由，
    應予准許。原審因而判命甲○○應給付乙○○、丙○○、丙
    ○○各5,009,824元，及自93年9月3日起至清償日止，按年
    息5%計算之利息並為准、免假執行之宣告，而駁回乙○○、
    丙○○其餘之請求，經核並無違誤。兩造各就其敗訴部分提
    起上訴，指摘原判決不當，求予廢棄改判，為無理由，均應
    駁回其上訴。
十、備位之訴部分：
    按預備訴之合併，係以當事人先位之訴有理由，為備位之訴
    裁判之解除條件；先位之訴無理由，則為備位之訴裁判之停
    止條件。本件乙○○、丙○○先位之訴既為一部有理由 (即
    關於系爭活儲存款458,633元及股票價金9,561,015元部分)
    ，一部無理由 (即關於日盛銀行行使抵銷權所扣抵之645,77
    0元部分)，本院就其先位之訴有理由部分之備位請求 (即關
    於返還系爭活儲存款458,633元及股票或價金9,561,015元部
    分)，自毋庸予以審究，併此敘明。
十一、本件事證已臻明確，兩造其餘主張及舉證，與本件判決結
    果無涉，毋庸一一審酌，併此敘明。
參、據上論結，本件兩造之上訴，均為無理由，依民事訴訟法第
    449條第1項、第78條，判決如主文。
中　　華　　民　　國　　94　　年　　11　　月　 29 　　日
                  民事第四庭審判長法  官 張劍男
                                  法  官 游明仁
                                  法  官 魏麗娟
正本係照原本作成。
甲○○如不服本判決，應於送達後20日內向本院提出上訴書狀，
其未表明上訴理由者，應於提出上訴後20日內向本院補提理由書
狀（均須按他造當事人之人數附繕本）上訴時應提出委任律師或
具有律師資格之人之委任狀；委任有律師資格者，另應附具律師
資格證書及釋明委任人與受任人有民事訴訟法第466條之一第一
項但書或第二項（詳附註）所定關係之釋明文書影本。
乙○○、丙○○不得上訴。
中　　華　　民　　國　　94　　年　　11　　月　  30　　日
                                  書記官  曾瓊安
附註：
民事訴訟法第四百六十六條之一（第一項、第二項）：
對於第二審判決上訴，上訴人應委任律師為訴訟代理人。但上訴
人或其他法定代理人具有律師資格者，不在此限。
上訴人之配偶、三親等內之血親、二親等內之姻親，或上訴人為
法人、中央或地方機關時，其所屬專任人員具有律師資格並經法
院認為適當者，亦得為第三審訴訟代理人。
